【裁判字號】    97,台上,5409
【裁判日期】    971030
【裁判案由】    違反毒品危害防制條例
【裁判全文】
最高法院刑事判決            九十七年度台上字第五四０九號
上  訴  人  甲○○
                    號
選任辯護人  葉智幄律師
上列上訴人因違反毒品危害防制條例案件，不服台灣高等法院中
華民國九十四年十二月二十一日第二審判決（九十四年度上訴字
第三０四一號，起訴案號：台灣板橋地方法院檢察署九十三年度
偵字第七八八六號），提起上訴，本院判決如下：
    主  文
上訴駁回。
    理  由
按刑事訴訟法第三百七十七條規定，上訴於第三審法院，非以判
決違背法令為理由，不得為之。是提起第三審上訴，應以原判決
違背法令為理由，係屬法定要件。如果上訴理由書狀並未依據卷
內訴訟資料，具體指摘原判決不適用何種法則或如何適用不當，
或所指摘原判決違法情事，顯與法律規定得為第三審上訴理由之
違法情形，不相適合時，均應認其上訴為違背法律上之程式，予
以駁回。本件上訴人甲○○上訴意旨略以：（一）原審認定上訴
人販賣毒品予綽號「小夢」之人，其人至今未到案，扣案之新台
幣（下同）三千元是否為「小夢」支付？如何證明其支付係出於
販賣或合買或轉讓？民國九十三年四月二十八日十二時許，「小
夢」與上訴人原欲合資購買毒品，嗣「小夢」先行離去，「小夢
」再於當日十四時十五分許撥打電話予上訴人相約拿取，均為原
判決所認；而「小夢」於當日十四時十五分許撥打上訴人電話時
，並未告知係購買毒品，是否為原集資合購毒品行為之延續？不
無疑義。上訴人僅有幫助施用毒品之犯意，亦有上訴人歷次供述
及證人楊麗香所證可佐。（二）原判決認定上訴人購買七公克海
洛因之金額為三萬四千元，惟除上訴人於警詢、偵查之供述外，
別無佐證；若上訴人警詢、偵查中之供述較為可採，則上訴人於
當時均供稱並無販賣海洛因、扣案三千元為「小夢」委請黃美惠
轉交出資共同購買毒品之金額，並非買賣等語，原審對於同一筆
錄內有利於上訴人之內容為何不採？原判決以若合資購買，上訴
人應交付「小夢」零點六三公克，而上訴人僅交付零點四公克，
因而推論上訴人有販賣之犯行。惟依上訴人警詢筆錄、警方刑事
案件報告單、警員之證言，均稱依警局內磅秤所得，查獲之海洛
因毛重零點七公克、淨重零點五公克；何獨檢察官認有疑義而有
再送鑑定之必要？法務部調查局又以何種磅秤秤得零點四公克作
為上訴人販賣毒品之依據？縱扣案毒品確為零點四公克，以此推
論上訴人主觀販賣意圖，亦違背論理法則。依毒品之交易習慣，
因購買者須承擔被查獲之風險，在分配購得毒品重量時，未實際
前往交易者，會分得較少，原判決之認定違反當事人交易習慣。
由上可見上訴人並無販賣之意圖，警局與調查局秤重既會有誤差
，何能期待上訴人自行分裝無誤？原判決之認定顯有可議。（三
）上訴人係幫「小夢」購買海洛因，而「小夢」既未成罪，上訴
人亦不成立犯罪。縱認上訴人確為販賣毒品，因「小夢」最終未
取得毒品，應僅能論以販賣未遂。且上訴人交付香煙盒予黃美惠
時警方衝出逮捕二人，並查扣香煙盒內毒品及現金，其時上訴人
之支配力受警方破壞或影響，不能遽認販賣既遂。又警方既尾隨
上訴人前往，且判定上訴人身上持有毒品，何以尾隨中不加以逮
捕，有構陷二人犯重罪之嫌。（四）警方有線民情資、又持搜索
票，不進入上訴人住處搜索，反於住處埋伏；準現行犯之認定，
不能僅憑警方主觀上認定；如認係附帶搜索，並無前行為之搜索
；查扣之毒品係裝在香煙盒內，不符「一目瞭然」之附帶搜索原
則；且無黃美惠同意搜索之同意書等證據；縱認合於緊急搜索，
嗣後並未依限陳報。原判決認定警方搜索行為合法，亦有違誤云
云。
惟查原判決依憑上訴人之部分自白，證人黃美惠、蔡進福、陳柏
青之證言，海洛因一包（淨重零點四公克）、三包（淨重六點六
公克）、香煙盒一只、現金三千元、電子磅秤一台、0000000000
號摩托羅拉廠牌行動電話一支、法務部調查局九十三年八月三日
、十一日調科壹字第060008603、000000000號鑑定通知書各乙紙
等證據，資以認定上訴人有原判決事實欄所記載販賣第一級毒品
之犯罪事實，因而撤銷第一審關於上訴人部分之判決，改判論處
上訴人販賣第一級毒品罪刑（累犯，處有期徒刑十二年），已詳
述其所憑之證據及理由。對於上訴人否認有何販賣第一級毒品之
犯行，辯稱：「小夢」未拿錢託伊，而是黃美惠帶著錢來幫「小
夢」拿，注射針筒伊不知道，電子磅秤係伊所有，查獲之毒品係
伊購買三萬四千元，買回來已經有放進針筒裡面要施用，但還沒
有使用，伊係向「阿朝」購買三萬四千元，伊給黃美惠零點七公
克，不是零點四公克云云，經綜合調查證據之結果，認不可採，
已在判決內詳予指駁，並說明其理由。原判決所為論述，核與卷
證資料相符，從形式上觀察，並無違背法令之情形。按認事採證
、證據之取捨及證據證明力之判斷，俱屬事實審法院之職權，苟
無違背證據法則，自不能指為違法。查（一）原判決認上訴人因
「小夢」突感身體不適，未及出資購買毒品，上訴人即先於九十
三年四月二十八日十二時許，以三萬四千元之價格，向「阿朝」
購入海洛因乙包（淨重七公克），業據上訴人迭次於警詢、偵查
中及原審審理時供述綦詳，均堪認定。而上訴人後於同日十四時
十五分許，在台北縣土城市○○路一巷巷口處之橋頭邊，交付黃
美惠海洛因乙包，淨重零點四公克，而自黃美惠處收受三千元之
代價之情，亦據上訴人供承屬實，並有扣案之上開淨重零點四公
克之海洛因乙包及現金三千元可佐，並以茍上訴人係基於由「小
夢」出資三千元，二人共同集資向他人購毒之認識，上訴人以三
萬四千元向「阿朝」購入淨重七公克之海洛因計算，其每一千元
應可購得淨重零點二一公克（即7公克÷34千元＝0.21公克/千元
）之海洛因，則上訴人應係交付淨重零點六三公克（即0.21公克
×3＝0.63 公克）之海洛因予黃美惠，惟上訴人竟僅交付淨重零
點四公克之海洛因乙包予黃美惠，其間相差達零點二三公克，相
當於上訴人向「阿朝」購入上開淨重七公克海洛因計算為一千一
百元之價值，因認上訴人係為賺取差價一千一百元，有營利之意
圖而販賣毒品等情。原判決已說明其就案內所有證據，本於調查
所得心證，分別定其取捨，而憑以認定上訴人販賣海洛因之依據
及理由，此係事實審法院採證認事之職權行使，難謂有違反證據
法則、判決不備理由之情形。又上訴人既已交付海洛因予黃美惠
收受，並自黃美惠處收取「小夢」所交付之現金三千元，即屬販
賣既遂。而扣案上訴人所交付黃美惠之毒品海洛因一包，經法務
部調查局以化學呈色法、氣相層析質譜儀分析法鑑定結果，均確
含有海洛因成分，淨重零點四公克，亦有該局九十三年八月十一
日調科壹字第000000000 號鑑定通知書各乙紙在卷足證（見偵字
第二０九六號卷第八四頁），自不容上訴人對其成分及重量再加
質疑。上訴意旨猶稱其僅係幫助施用毒品或販賣毒品未遂云云，
自非適法之第三審上訴理由。（二）原判決已說明：「檢察官、
檢察事務官、司法警察官或司法警察逮捕被告、犯罪嫌疑人或執
行拘提、羈押時，雖無搜索票，得逕行搜索其身體、隨身攜帶之
物件、所使用之交通工具及其立即可觸及之處所」，刑事訴訟法
第一百三十條定有明文。上訴人騎用之機車，係搜索票所核准「
搜索物件」之「MOE－152號」機車；而上訴人與黃美惠二人見面
過程不僅短暫，且上訴人當場交付裝有毒品海洛因一包及注射針
筒一支之香煙盒乙只予黃美惠收受，黃美惠則當場交付扣案之現
金三千元予上訴人收受之全部經過，業經證人即警員蔡進福、陳
柏青二人進行監控跟監多時，均親眼目睹，於第一審審理時證實
，並為上訴人所不否認，顯已符合刑事訴訟法第八十八條第三項
第二款所規定之「因持有兇器、贓物或其他物件、或於身體、衣
服等處露有犯罪痕跡，顯可疑為犯罪人者」之「準現行犯」要件
，是本件警員蔡進福、陳柏青當場逕對上訴人及黃美惠進行逮捕
，屬合法之逮捕行為。而對上訴人及黃美惠，逕行搜索其「身體
、隨身攜帶之物件、所使用之交通工具及其立即可觸及之處所」
，亦無任何違法或不當之處等情，原判決亦已說明其依據及理由
。上訴意旨猶置原判決明確論斷之事項於不顧，徒憑自己之說詞
，重為事實上之爭執，其執以指摘原判決有認定事實不依證據及
判決不適用法則云云，顯非依據卷內資料執為指摘，不得據為第
三審上訴之合法理由。應認其上訴違背法律上之程式，予以駁回
。
據上論結，應依刑事訴訟法第三百九十五條前段，判決如主文。
中    華    民    國  九十七  年    十    月   三十   日
                      最高法院刑事第二庭
                          審判長法官  莊  登  照
                                法官  黃  一  鑫
                                法官  許  錦  印
                                法官  張  清  埤
                                法官  林  俊  益
      本件正本證明與原本無異
                                      書  記  官
中    華    民    國  九十七  年   十一   月    四    日
                                                      K


司法院資訊處製作；財團法人民間司法改革基金會備份。
